【裁判字號】    97,訴,1897
【裁判日期】    980122
【裁判案由】    違反槍砲彈藥刀械管制條例
【裁判全文】
臺灣高雄地方法院刑事判決              97年度訴字第1897號
公  訴  人  臺灣高雄地方法院檢察署檢察官
被      告  乙○○
指定辯護人  本院公設辯護人   黃文德
上列被告因違反槍砲彈藥刀械管制條例案件，經檢察官提起公訴
（97年度偵字第11249號），本院判決如下：
    主  文
乙○○未經許可，持有可發射金屬具有殺傷力之空氣手槍，處有
期徒刑壹年陸月，併科罰金新臺幣捌萬元，罰金如易服勞役，以
新臺幣壹仟元折算壹日。緩刑年。扣案之可發射金屬具有殺傷
力之空氣手槍壹枝（槍枝管制編號：高鑑0000000000號）、瓦斯
鋼瓶貳罐、填充用鋼珠壹瓶，均沒收。
    事  實
一、乙○○明知可發射金屬具有殺傷力之空氣手槍，係槍砲彈藥
    刀械管制條例所列管之槍枝，非經中央主管機關內政部許可
    ，不得任意持有，竟仍於民國97年1 月中旬某日，以網路購
    物方式，購得可發射金屬具有殺傷力之空氣手槍1 枝（槍枝
    管制編號：高鑑0000000000號）、瓦斯鋼瓶2 罐及填充用鋼
    珠1 瓶後，無故持有之。嗣經警於97年3 月9 日22時30分許
    ，在高雄市新興區○○○路9 巷28號前，見乙○○騎乘車牌
    號碼L8P-515 號重型機車行跡可疑，遂上前盤查，乙○○在
    警方對於其持有該槍枝一事並無確切之根據得為合理之可疑
    前，當場主動自其身上取出上開可發射金屬具有殺傷力之空
    氣手槍1 枝、瓦斯鋼瓶2 罐，並自其友人機車置物箱內，取
    出上開填充用鋼珠1 瓶，始悉上情。
二、案經高雄市政府警察局新興分局報請臺灣高雄地方法院檢察
    署檢察官偵查起訴。
    理  由
壹、證據能力部分：
    按被告以外之人於審判外之言詞或書面陳述，除法律有規定
    者外，不得作為證據，刑事訴訟法第159 條第1 項定有明文
    。又被告以外之人於審判外之陳述，雖不符前4 條之規定，
    而經當事人於審判程序同意作為證據，法院審酌該言詞陳述
    或書面陳述作成時之情況，認為適當者，亦得為證據，刑事
    訴訟法第159 條之5 第1 項亦定有明文。本院用以認定本案
    事實所憑之被告以外之人於審判外之言詞或書面陳述，檢察
    官及被告於審判程序中均未曾聲明異議，並同意將之作為證
    據（本院訴卷第24～25頁），本院復審酌該等言詞或書面陳
    述作成時之情況均屬正常，且與本案相關之待證事實具有關
    連性，認適當作為證據，依前開之規定，認上開陳述均具有
    證據能力，合先敘明。
貳、實體部分：
一、上揭持有可發射金屬具有殺傷力之空氣手槍之事實，業據被
    告乙○○於警詢、偵查及本院審理中坦承不諱，並有證人即
    查獲本件之警員陳奇賢、李坤堂於本院審理中之證述在卷可
    參（見本院訴卷第14～16頁），且前開槍枝經送請高雄縣政
    府警察局鑑定結果，認該槍枝係氣體動力式槍枝，以小型高
    壓氣體鋼瓶內氣體為發射動力，經以金屬彈丸測試，其中彈
    丸（直徑約4.5mm 、重約0.34公克）最大發射速度為144 公
    尺／秒，計算其動能為3.53焦耳，換算其單位面積動能為
    22.16 焦耳／平方公分，認具殺傷力，此有該局97年3 月21
    日高縣警鑑字第0970074894號槍彈鑑定書1 份及照片9 張附
    卷可按（見警卷第9 ～13頁），足徵被告之上開自白應與事
    實相符，本案罪證明確，被告犯行洵堪認定，應予論罪科刑
    。
三、關於被告是否有自首之適用乙節：
  (一)按「對於未發覺之罪自首而受裁判者，得減輕其刑」，刑法
    第62條定有明文；又自首以在犯罪未發覺前，自行申告其犯
    罪事實於該管公務員，而受法律上之裁判為要件；所謂未發
    覺之罪，固非以有偵查犯罪權之機關或人員確知其人犯罪無
    誤為必要，而於對其發生嫌疑時，即得謂為已發覺；但此項
    對犯人之嫌疑，仍須有確切之根據得為合理之可疑者，始足
    當之，若單純主觀上之懷疑，要不得謂已發生嫌疑；最高法
    院24年上字第1162號、72年台上字第641 號判例可資參照。
  (二)證人即查獲本案之高雄市政府警察局新興分局警員陳奇賢到
    庭證稱：當天晚上我與李坤堂在執行例行的勤務時，因為該
    地是比較經常發生搶案的地點，所以我們到那裡加強巡邏，
    經過上開地點時，發現被告看警察的態度眼神不對，眼神有
    閃避掉頭的情形，當時被告是跟一個友人林志豪站在那裡聊
    天，被告的車子停在距離他們聊天處約三、四公尺左右，所
    以我們就上前盤查，要求他提出他的身分證明，瞭解他們在
    當地的用意，在查證的過程，我就輕拍他的腰際，發現硬物
    ，但因為他有穿外套，無法確定硬物是什麼東西，依我自己
    的主觀直覺也許是槍枝之類的，但其實我沒辦法肯定是槍枝
    ，我只是懷疑。因為我只是輕拍，沒有再去摸，並沒有辦法
    從摸就知道這是槍枝的形狀，只是懷疑可能是槍枝或其他器
    物，所以我們就請他把腰際的東西拿出來，我是問他說你這
    裡到底藏什麼東西，拿出來一下，被告沒有說什麼就把東西
    拿出來，我就問他是誰的，他就承認是他的。其實在現場我
    們並沒有辦法確定一定具有殺傷力，其實當時是貳把都藏在
    腰際，拿出來經鑑定之後才知道其中一把具有殺傷力。（審
    判長問：你拍的時候可以確定有貳把槍？）沒有辦法確定有
    貳把，其實剛開始根本懷疑只有一把而已，是被告取出後才
    知道有貳把槍。我拍到的那把究竟是有還是沒有殺傷力的那
    把，我不能肯定。至於鋼珠則是我另一位同事甲○○○○在
    發現槍枝之後，請被告把他車子的置物箱打開，其實在打開
    之前，他並沒有跟我們講說裡面有鋼珠，只是懷疑裡面是否
    有其他東西，所以請他打開，這部分李坤堂比較清楚。…之
    前並無鎖定或線報被告有持有槍枝的情形等語（詳本院訴卷
    第14頁）。證人即警員李坤堂則到庭證稱：在查獲乙○○持
    有槍枝當天，我們並沒有無線報說被告持有槍枝，在被告當
    天將槍枝取出之前，我自己沒有辦法肯定被告他身上有槍枝
    ，鋼珠是在被告取出槍枝之後，我們就要求說被告是否能夠
    將車子的置物箱打開，打開後沒有東西遮住就可以直接目視
    發現該罐鋼珠，在打開之前我們不知道裡面有鋼珠，被告也
    沒有主動跟我們講有鋼珠。打開之後我們把他帶到所裡面去
    ，他才承認鋼珠是他的，至於槍枝是在現場他就承認是他的
    。至於那台機車我印象中是他朋友的等語（詳本院訴卷第16
    頁）。是本件案發之初警方係因被告態度眼神不對認其行跡
    可疑而予盤查，並非警方認被告有何犯罪之嫌疑，而在被告
    自其腰際取出上開槍枝之前，警方尚不知其身上藏有槍枝，
    俟被告取出上開槍枝後，警方單從該槍枝之外觀，亦尚無法
    判斷該槍是否具有殺傷力，故尚難謂警方此時已對被告持有
    具殺傷力空氣槍之罪嫌已生合理之懷疑。因此，被告於其持
    有可發射金屬具有殺傷力之空氣手槍之犯罪尚未被有偵查犯
    罪權之機關或人員發覺前，自己先行承認該查獲槍枝為伊所
    有，自行申告其犯罪事實於該管公務員，而受法律上之裁判
    ，本院認應已符合上開自首之要件，自得依上開條文減輕其
    刑。
四、論罪科刑部分：
    核被告所為，係犯槍砲彈藥刀械管制條例第8 條第4 項之未
    經許可持有可發射金屬具有殺傷力之空氣槍罪。被告上開犯
    罪，係於有偵查犯罪職權之機關人員知悉犯行前，主動向員
    警表示其所犯而自首犯行，並交付其持有之全部槍枝，爰依
    槍砲彈藥刀械管制條例第18條第1 項前段減輕其刑。又辯護
    人固為被告辯護稱：本件被告所持槍枝係以高壓鋼瓶內氣體
    為發射動力，且發射金屬彈丸，又其單位面積動能僅22.16
    焦耳，逾越具有殺傷力之判斷標準不多，相較於使用彈頭、
    彈殼、火藥之子彈之改造槍枝而言，其殺傷力顯較輕微而有
    限，故被告犯罪情狀顯可憫恕，請求依刑法第59條之規定減
    輕其刑等語（參辯護意旨狀）。惟按刑法第59條之酌量減輕
    其刑，必於犯罪之情狀，在客觀上足以引起一般同情，認為
    即予宣告法定低度刑期，猶嫌過重者，始有其適用（最高法
    院51年臺上字第899 號判例意旨參照）。查本件關於上開槍
    槍殺傷力之強弱、及該槍之結構及發射動能等項，均屬刑法
    第57條法院於科刑時應審酌之一般事項，尚非被告之犯罪情
    狀在客觀上有何足以引起一般同情之情況，而認為縱令予宣
    告法定最低度刑期，猶嫌過重之情形，故被告辯護人上開所
    辯，難認被告之犯罪情狀在客觀上已符合顯可憫恕之要件，
    自不得據為刑法第59條酌量減輕之理由。爰審酌被告非法持
    有具有殺傷力之槍枝之行為，嚴重破壞社會秩序，對治安造
    成之危害甚鉅，惟念其並無前科、素行尚佳，且能坦承犯行
    ，並表悔意，犯後態度良好，並參酌所持有之槍枝數量僅1
    枝、持有之時間僅約1 月餘，且持有該槍之目的係觀賞好奇
    ，非為供犯罪之用等一切情狀，量處如主文所示之刑，並就
    併科罰金部分諭知易服勞役之折算標準。末查，被告前未曾
    受有期徒刑以上刑之宣告，有臺灣高等法院被告全國前案紀
    錄表及臺灣高雄地方法院檢察署刑案資料查註紀錄表附卷可
    憑，其因一時短於思慮，致觸犯本案犯行，經此偵審程序及
    罪刑之宣告，當知所警惕，信無再犯之虞，本院因認前開對
    被告宣告之刑，以暫不執行為適當，爰予以宣告緩刑3 年，
    以啟自新。
五、沒收部分：
    扣案之可發射金屬具有殺傷力之改造空氣手槍1 支（槍枝管
    制編號：高鑑0000000000號），係屬槍砲彈藥刀械管制條例
    第4 條第1 項第1 款所定，未經許可，不得持有之違禁物，
    爰依刑法第38條第1 項第1 款之規定宣告沒收。另扣案之瓦
    斯鋼瓶2 罐及填充用鋼珠1 瓶係被告所有，且係供上開空氣
    槍擊發以造成殺傷力之物，業據被告於本院供承在卷（本院
    訴卷第26頁），核屬供被告犯罪所用之物，應依刑法第38條
    第1 項第2 款規定，併予以宣告沒收，併此敘明。
據上論斷，應依刑事訴訟法第299 條第1 項前段、槍砲彈藥刀械
管制條例第8 條第4 項、第18條第1 項前段，刑法第11條、第42
條第3 項、第38條第1 項第1 款、第2 款、第74條第1 項第1 款
，判決如主文。
本案經檢察官倪茂益到庭執行職務。
中    華    民    國    98    年    1    月    22    日
                  刑事第十二庭  審判長法  官  洪碩垣
                                      法  官  葉文博
                                      法  官  張  震
以上正本證明與原本無異。
如不服本判決應於收受送達後10日內向本院提出上訴書狀，並應
敘述具體理由；如未敘述上訴理由者，應於上訴期間屆滿後20日
內向本院補提理由書（均須按他造當事人之人數附繕本）「切勿
逕送上級法院」。
中    華    民    國    98    年    1     月    22    日
                                      書記官  鄒秀珍
附錄法條：
槍砲彈藥刀械管制條例第8條
未經許可，製造、販賣或運輸鋼筆槍、瓦斯槍、麻醉槍、獵槍、
空氣槍或第 4 條第 1 項第 1 款所定其他可發射金屬或子彈具
有殺傷力之各式槍砲者，處無期徒刑或 5 年以上有期徒刑，併
科新臺幣 1 千萬元以下罰金。
未經許可，轉讓、出租或出借前項所列槍枝者，處 5 年以上有期
徒刑，併科新臺幣 1 千萬元以下罰金。
意圖供自己或他人犯罪之用，而犯前二項之罪者，處無期徒刑或
 7 年以上有期徒刑，併科新臺幣 1 千萬元以下罰金。
未經許可，持有、寄藏或意圖販賣而陳列第 1 項所列槍枝者，處
 3 年以上10 年以下有期徒刑，併科新臺幣 700 萬元以下罰金
 。
第 1 項至第 3 項之未遂犯罰之。


司法院資訊處製作；財團法人民間司法改革基金會備份。
